【裁判字號】    97,訴緝,30
【裁判日期】    970507
【裁判案由】    違反槍砲彈藥刀械管制條例
【裁判全文】
臺灣桃園地方法院刑事判決              97年度訴緝字第30號
公  訴  人  臺灣桃園地方法院檢察署檢察官
被      告  甲○○
選任辯護人  蔡岳龍律師
上列被告因違反槍砲彈藥刀械管制條例案件，經檢察官提起公訴
（95年度偵字第25474 號），因被告於準備程序中自白犯罪，經
本院合議庭裁定本件改由受命法官獨任進行簡式審判程序，茲判
決如下：
    主  文
甲○○未經許可寄藏彈藥之主要組成零件，處有期徒刑陸月，併
科罰金新臺幣參萬元。有期徒刑如易科罰金，以銀元參佰元（即
新臺幣玖佰元）折算壹日，罰金如易服勞役，以新臺幣壹仟元折
算壹日。
    事    實
一、甲○○明知彈藥之主要組成零件為槍砲彈藥刀械管制條例所
    列管制之物品，未經主管機關許可不得無故寄藏，竟基於寄
    藏彈藥主要組成零件之犯意，於民國88年5 月間，受其友人
    梁孝宗（業經本院另案判決確定）之託，寄藏彈藥主要組成
    零件即火藥2 包後，即將上開火藥藏放於其位於同上縣桃園
    市○○路1000號8 樓之13之住處內。嗣於同年12月14日晚上
    10時40分許，經警在上址查獲，並扣得上揭火藥2 包（毛重
    分別為1.32公克及0.73公克，淨重分別為0.84公克及0.25公
    克，分別取樣0.16公克及0.12公克，驗餘淨重分別為0.68公
    克及0.13公克）。
二、案經臺灣桃園地方法院檢察署檢察官簽分偵查後起訴。
    理    由
一、按除被告所犯為死刑、無期徒刑、最輕本刑為3 年以上有期
    徒刑之罪或高等法院管轄第一審案件者外，於第一次審判期
    日前之準備程序進行中，被告先就被訴事實為有罪之陳述時
    ，審判長得告知被告簡式審判程序之旨，並聽取當事人、代
    理人、辯護人及輔佐人之意見後，裁定進行簡式審判程序，
    刑事訴訟法第273 條之1 第1 項定有明文。經核本件被告甲
    ○○所犯係死刑、無期徒刑、最輕本刑為3 年以上有期徒刑
    以外之罪，其於準備程序中就被訴事實為有罪之陳述，經法
    官告知簡式審判程序之旨，並聽取公訴人、被告及辯護人之
    意見後，本院爰依首揭規定，合議裁定由受命法官獨任進行
    簡式審判程序，合先敘明。
二、上開犯罪事實，業據被告甲○○於本院準備程序及審理中供
    承不諱，核與證人梁孝宗證述之情節大致相符。又前述扣案
    物經送請內政部警政署刑事警察局鑑定結果「一、編號1 檢
    出：碳粉、鋁粉、硫磺、鎂粉、氯酸鉀、硝酸鉀等煙火類火
    藥成分。二、編號2 檢出：碳粉、鋁粉、硫磺、鎂粉、硝酸
    鉀等煙火類火藥成分。」，此有內政部警政署刑事警察局於
    89年1 月4 日出具之刑鑑字第138740號鑑驗通知書附卷可佐
    ，且前揭鑑驗火藥「均係煙火類火藥，依內政部86年11月24
    日台（86）內警字第8670683 號公告，火藥為爆裂物之主要
    組成零件」，亦有內政部警政署於89年5 月19日（89）刑偵
    5 字第60845 號函之函文附卷足憑，是被告任意性之自白有
    上開證據足資佐證，堪認與事實相符，應可採信。綜上，本
    件事證明確，被告未經許可寄藏彈藥之主要組成零件之犯行
    ，應堪認定，應予依法論罪科刑。
三、按被告行為後，槍砲彈藥刀械管制條例雖於94年1 月26日經
    總統令修正公布，並於同年月28日生效，惟就被告本件所犯
    未經許可寄藏彈藥之主要組成零件之犯罪刑罰並未修正，則
    非屬刑法第2 條第1 項之法律變更，而無新舊法比較及適用
    之問題，逕依一般法律適用原則，適用裁判時法即可，附此
    敘明。
四、次按刑法及刑法施行法部分條文亦於被告行為後之95年7 月
    1 日經修正公佈並施行。修正後刑法第2 條第1 項之規定，
    係規範行為後法律變更所生新舊法律比較適用之準據法，於
    修正後刑法施行後，應適用修正後刑法第2 條第1 項規定之
    從舊從輕之原則為比較。又修正後刑法第2 條第1 項係採從
    舊從輕原則，應適用最有利於行為人之法律，且比較時應就
    罪刑有關之共犯、未遂犯、連續犯、牽連犯、結合犯，以及
    累犯加重，自首減輕暨其他法定加減原因（如身份加減）與
    加減例等一切情形，綜其全部之結果而為比較。又關於易科
    罰金之折算標準、易服勞役之折算標準及期限、罰金與死刑
    是否併予執行、多數有期徒刑定應執行之刑時之最高刑期之
    限制等之修正，事涉行為人易刑折算標準金額之多寡與期限
    之長短及定執行刑時能否就罰金刑併予執行或有期徒刑定應
    執行之刑時最高度之限制，亦應依修正後刑法第2 條第1 項
    規定，適用最有利於行為人之法律。從刑附屬於主刑，除法
    律有特別規定者外，依主刑所適用之法律。惟如新舊法處罰
    之輕重相同，即無有利或不利之情形，無比較適用之問題，
    非修正後刑法第2 條第1 項所指法律有變更，即無修正後刑
    法第2 條第1 項之適用，應依一般法律適用原則，適用裁判
    時法。惟如逕行適用行為時法，因結果並無不同，對判決不
    生影響，上訴審毋庸撤銷改判（以上參考最高法院95年5 月
    23日刑事庭第8 次會議決議、95年11月7 日第21次刑事庭會
    議紀錄及最高法院24年上字第4634號、24年上字第5292號、
    27年上字第2615號判例）。又按「95年7 月1 日修正公布施
    行之刑法第2 條第1 項規定，行為後法律有變更者，適用行
    為時之法律。但行為後之法律有利於行為人者，適用最有利
    於行為人之法律，係採從舊從輕之原則。而所謂「法律有變
    更」，係指足以影響行為之可罰性範圍及其法律效果之法律
    修正而言，易科罰金之折算標準、易服勞役之折算標準及期
    限涉及裁量權之行使，係屬科刑規範事項，其折算標準於裁
    判時並應於主文內諭知，與一般純屬執行之程序有別，是如
    新舊法對易科罰金之折算標準、易服勞役之折算標準及期限
    各有不同時，自應依上開規定，比較適用最有利於行為人之
    法律。而比較時應就罪刑有關之共犯、未遂犯、連續犯、牽
    連犯、結合犯、以及累犯加重、自首減輕、暨其他法定加減
    原因、與加減例等一切情形，綜其全部之結果，而為比較，
    再適用有利於行為人之法律處斷，且應就罪刑有關之一切情
    形，比較其全部之結果，而為整個之適用，不能割裂而分別
    適用有利益之條文，本院24年上字第4634號、27年上字第26
    15號判例固足參照，但此之所謂不能割裂適用，係指與罪刑
    有關之本刑而言，不包括易刑處分，事關刑罰執行之易刑處
    分仍應分別適用最有利於行為人之法律。易言之，倘所處之
    主刑同時有徒刑、拘役易科罰金、罰金易服勞役之情形時，
    關於易科罰金、易服勞役部分應分別為新舊法有利不利之比
    較，依刑法第2 條第1 項從舊從輕原則定其易刑之折算標準
    （最高法院96年度台非字第58號可資參照）。茲就與本案有
    關且於為刑之宣告前須先行及連帶確定應如何適用之法律修
    正情形列述如下：
  (一)關於槍砲彈藥刀械管制條例第13條第4 項之未經許可寄藏彈
    藥之主要組成零件罪，其法定罰金刑最低度部分，由修正前
    刑法第33條第5 款規定為銀元1 元以上，依罰金罰鍰提高標
    準條例第1 條前段提高為2 倍（提高後折算為新台幣6 元）
    ，修正後刑法第33條第5 款則修正為新台幣1 千元以上，以
    百元計算；比較行為時法與裁判時法，關於修正之罰金刑最
    低度部分，行為時法較有利於被告；自應依修正後刑法第2
    條第1 項前段之規定，適用行為時法。
  (二)關於易科罰金之折算標準，被告行為時之易科罰金折算標準
    ，修正前罰金罰鍰提高標準條例第2 條前段（現已刪除）規
    定，就其原定數額（1 元以上3 元以下）提高為1 百倍折算
    1 日，則本件被告行為時之易科罰金折算標準，應以銀元1
    百元以上3 百元以下折算1 日，經依前述現行法規所定貨幣
    單位折算新臺幣條例第2 條之規定折算為新臺幣後，即以新
    臺幣3 百元以上9 百元以下折算一日，惟95年7 月1 日施行
    之刑法第41條第1 項前段則規定「犯最重本刑為5 年以下有
    期徒刑以下之刑之罪，而受6 個月以下有期徒刑或拘役之宣
    告者，得以新臺幣1,000 元、2,000 元或3,000 元折算一日
    ，易科罰金。」，比較修正前後之易科罰金折算標準，以修
    正施行前之規定，較有利於被告，依修正後刑法第2 條第1
    項前段之規定，應適用行為時即修正前刑法第41條第1 項前
    段、修正前罰金罰鍰提高標準條例第2 條之規定較有利於被
    告。
  (三)關於易服勞役之折算標準，修正前刑法第42條第2 項、第3
    項係規定「易服勞役以1 元以上3 元以下，折算1 日。但勞
    役期限不得逾6 個月」、「罰金總額折算逾6 個月之日數者
    ，以罰金總額與6 個月之日數比例折算」，其易服勞役之折
    算標準，依修正前罰金罰鍰提高標準條例第2 條前段（該條
    文現已刪除）規定，係就其原定數額提高為100 倍折算1 日
    ，是依被告行為時之易服勞役折算標準，係以銀元300 元即
    新臺幣900 元折算1 日；修正後刑法第42條第3 項、第5 項
    則規定為「易服勞役以新臺幣1,000 元、2,000 元、3,000
    元折算1 日。但勞役期限不得逾1 年」、「罰金總額折算逾
    1 年之日數者，以罰金總額與1 年之日數比例折算」，係以
    新臺幣1,000 元、2,000 元、3,000 元之標準折算1 日。經
    比較新舊法，易服勞役折算之日數較短，攸關人身自由，自
    以新法之易服勞役折算標準較有利於被告，是應依修正後刑
    法第42條第3 項，諭知易服勞役折算標準。
五、核被告甲○○所為，係犯槍砲彈藥刀械管制條例第13條第4
    項之未經許可寄藏彈藥之主要組成零件罪。第按「寄藏」之
    受人委託代為保管，其保管之本身所為之「持有」，既係「
    寄藏」之當然結果，法律上自宜僅就「寄藏」行為為包括之
    評價，不應另就「持有」予以論罪（最高法院74台上字第34
    00號判例可資參照），是被告持有彈藥之主要組成零件之行
    為，屬寄藏之當然結果，不另論罪。又按未經許可寄藏、持
    有槍、彈，其持有之繼續，乃行為之繼續，亦即一經持有槍
    枝，犯罪即已成立，其完結須繼續至持有行為終了之時，故
    包括持有之寄藏槍枝行為，自亦為行為之繼續，其犯罪之完
    結，須繼續至寄藏行為終了之時為止（最高法院88年度台上
    字第7012號、4608號判決意旨可資參照），是被告自88年5
    月間起至同年12月14日晚上為警查獲之時止之寄藏彈藥之主
    要組成零件之犯行，僅為寄藏之繼續，亦即一經寄藏該彈藥
    之主要組成零件，犯罪即已成立，惟其完結須繼續至寄藏行
    為終了之時，論以寄藏彈藥之主要組成零件之單純一罪即為
    已足。爰審酌被告未經許可寄藏彈藥之主要組成零件之行為
    具有危險性，嚴重威脅社會治安，惟念及本件所查扣之彈藥
    主要組成零件即底火數量非多，其所為與另案被告梁孝忠犯
    罪行為態樣不同，其於犯後坦承犯行，態度良好等一切情狀
    ，量處如主文所示之刑，並依修正前刑法第41條第1 項前段
    及修正後刑法第42條第2 項之規定，諭知易科罰金、易服勞
    役之折算標準。末查被告犯罪之時間，雖係在中華民國96年
    4 月24日之前，惟其於96年5 月11日即因拘提未到而經本院
    發佈通緝書而通緝之，嗣於97年3 月18日經緝獲歸案而撤銷
    通緝，此有本院通緝書及撤銷通緝書各1 紙在卷可按，則因
    被告於96年7 月16日之中華民國九十六年罪犯減刑條例施行
    前經通緝，而未於96年12月31日前自動歸案，而依中華民國
    九十六年罪犯減刑條例第5 條之規定，即不得予以減刑，併
    予敘明。至扣案之火藥2 包，雖經鑑定後認具煙火類火藥成
    分，而屬爆裂物之主要組成零件，是屬違禁物無訛，惟業已
    銷燬，顯然已滅失，此有本院電詢本件承辦分局即桃園縣政
    府警察局大園分局之辦理刑事案件電話記錄查詢表1 紙在卷
    可按，爰不為沒收之諭知。
據上論斷，應依刑事訴訟法第273 條之1 第1 項，槍砲彈藥刀械
管制條例第13條第4 項，修正後刑法第2 條第1 項、第11條前段
、修正前刑法第41條第1 項前段、修正後刑法第42條第3 項，刑
法施行法第1 條之1 第1 項、第2 項，刪除前罰金罰鍰提高標準
條例第2 條，現行法規所定貨幣單位折算新臺幣條例第2 條，判
決如主文。
本案經檢察官翁偉玲到庭執行職務。
中    華    民    國    97    年    5     月    7     日
                  刑事第七庭    法  官  連雅婷
以上正本證明與原本無異
如不服本判決書應於送達後10日內向本院提出上訴狀
                                書記官  張尹嫚
中    華    民    國    97    年    5     月    7     日
附錄所犯法條：
槍砲彈藥刀械管制條例第13條：
未經許可，製造、販賣或運輸槍砲、彈藥之主要組成零件者，處
3 年以上10年以下有期徒刑，併科新台幣700萬元以下罰金。
未經許可，轉讓、出租或出借前項零件者，處1 年以上7 年以下
有期徒刑，併科新台幣500 萬元以下罰金。
意圖供自己或他人犯罪之用，而犯前二項之罪者，處5 年以上有
期徒刑，併科新台幣1,000 萬元以下罰金。
未經許可，持有、寄藏或意圖販賣而陳列第一項所列零件者，處
6 月以上5 年以下有期徒刑，併科新台幣300 萬元以下罰金。
第一項至第三項之未遂犯罰之。


司法院資訊處製作；財團法人民間司法改革基金會備份。
